【裁判字號】    97,訴緝,38
【裁判日期】    970717
【裁判案由】    違反毒品危害防制條例
【裁判全文】
臺灣彰化地方法院刑事判決              97年度訴緝字第38號
公 訴 人    臺灣彰化地方法院檢察署檢察官
被    告    甲○○
上列被告因違反毒品危害防制條例案件，經檢察官提起公訴（97
年度毒偵字第4809號），本院依簡式審判程序，判決如下：
    主  文
甲○○施用第一級毒品，處有期徒刑拾月。
    犯 罪 事 實
一、甲○○前於民國89年間因施用毒品案件，經本院以89年度毒
    聲字第200號、第364號裁定移送觀察、勒戒後，認有繼續施
    用毒品之傾向，復經本院以89年度毒聲字第818號裁定移送
    戒治處所施予強制戒治1年，自89年3月4日起送臺灣雲林戒
    治所施以強制戒治滿3月後，其成效經評定合格，無繼續戒
    治必要，復經本院以89年度毒聲字第3210號裁定停止戒治，
    所餘戒治期間付保護管束，惟其於保護管束期間又因違反保
    護管束應遵守事項情節重大，經本院以89年度毒聲字第4852
    號裁定撤銷停止戒治，令入戒治處所施以殘餘期間之強制戒
    治，迄90年12月5日戒治期滿，並由臺灣彰化地方法院檢察
    署檢察官以91年度戒毒偵字第142號、第143號、第144號為
    不起訴處分確定；又於93年間，因連續施用第一級毒品海洛
    因案件，經本院以93年度訴字第196號判決判處有期徒刑7月
    確定；因販賣第一級毒品案件，經本院以93年度訴字第375
    號判決判處有期徒刑4年確定，上開分別確定之2罪，嗣經合
    併定其應執行刑為有期徒刑4年5月確定，經送監執行，於96
    年2月16日縮短刑期假釋出監。詎甲○○仍不知悔改，復於
    假釋期間內基於施用第一級毒品海洛因之犯意，於96年6月3
    日下午5時許，在彰化縣鹿港鎮大興農超市停車場，以將第
    一級毒品海洛因加水稀釋後置放於注射針筒中，注射於手臂
    之方式，施用第一級毒品海洛因1次。嗣為臺灣彰化地方法
    院檢察署觀護人定期通知到場接受採集尿液送驗，結果呈嗎
    啡及可待因陽性反應，始知悉上情。
二、案經臺灣彰化地方法院檢察署檢察官簽分偵辦起訴，本院認
    有刑事訴訟法第273條之1第1項之情形，而改依簡式審判程
    序審理。
    理  由
一、按除被告所犯為死刑、無期徒刑、最輕本刑為3年以上有期
    徒刑之罪或高等法院管轄第1審案件者外，於刑事訴訟法第
    273條第1項程序進行中，被告先就被訴事實為有罪之陳述時
    ，審判長得告知被告簡式審判程序之旨，並聽取當事人、代
    理人、辯護人及輔佐人之意見後，裁定進行簡式審判程序；
    除簡式審判程序及簡易程序案件外，第1審應行合議審判，
    刑事訴訟法第273條之1第1項、第284條之1分別定有明文。
    本件被告甲○○所犯係死刑、無期徒刑、最輕本刑為3年以
    上有期徒刑或高等法院管轄第1審案件以外之罪，並於本院
    行準備程序時就被訴事實為有罪之陳述，本院合議庭依前揭
    規定，經評議結果，裁定改由受命法官獨任行簡式審判程序
    ，先予敘明。
二、上揭事實，業據被告甲○○於偵查、本院行準備程序及審理
    時均坦承不諱，且其於96年6月5日，經臺灣彰化地方法院檢
    察署觀護人以被告係假釋中受保護管束人，而通知其至該署
    採尿送驗結果，確呈嗎啡陽性反應，此有臺灣彰化地方法院
    檢察署施用毒品犯受保護管束人尿液檢體監管紀錄表、採尿
    報到編號表、中山醫學大學附設醫院檢驗科藥物檢測中心尿
    液檢驗報告各1紙附卷可稽，應認被告之自白應與事實相符
    ，洵堪採信。次按毒品危害防制條例於92年7月9日修正公布
    ，自93年1月9日施行，其中第20條、第23條將施用毒品之刑
    事處遇程序，區分為「初犯」及「5年內再犯」、「5年後再
    犯」。依其立法理由之說明：「初犯」，經觀察、勒戒或強
    制戒治後，應為不起訴處分或不付審理之裁定；經觀察、勒
    戒或強制戒治執行完畢釋放後，「5年內再犯」者，因其再
    犯率甚高，原實施之觀察、勒戒及強制戒治既已無法收其實
    效，爰依法追訴或裁定交付審理。至於經觀察、勒戒或強制
    戒治執行完畢釋放後，「5年後再犯」者，前所實施之觀察
    、勒戒或強制戒治已足以遮斷其施用毒品之毒癮，為期自新
    及協助其斷除毒癮，仍適用「初犯」規定，先經觀察、勒戒
    或強制戒治之程序。從而依修正後之規定，僅限於「初犯」
    及「5年後再犯」2種情形，始應先經觀察、勒戒或強制戒治
    程序。倘被告於5年內已再犯，經依法追訴處罰，縱其第3次
    （或第3次以上）再度施用毒品之時間，在初犯經觀察、勒
    戒或強制戒治執行完畢釋放5年以後，已不合於「5年後再犯
    」之規定，且因已於「5年內再犯」，顯見其再犯率甚高，
    原實施觀察、勒戒或強制戒治，已無法收其實效，即應依該
    條例第10條處罰（最高法院95年度第7次刑事庭會議決議）
    。查本件被告曾前因施用毒品案件，經本院以89年度毒聲字
    第200號、第364號裁定移送觀察、勒戒後，認有繼續施用毒
    品之傾向，復經本院以89年度毒聲字第818號裁定移送戒治
    處所施予強制戒治1年，自89年3月4日起送臺灣雲林戒治所
    施以強制戒治滿3月後，其成效經評定合格，無繼續戒治必
    要，復經本院以89年度毒聲字第3210號裁定停止戒治，所餘
    戒治期間付保護管束，惟其於保護管束期間又因違反保護管
    束應遵守事項情節重大，經本院以89年度毒聲字第4852 號
    裁定撤銷停止戒治，令入戒治處所施以殘餘期間之強制戒治
    ，迄90年12月5日戒治期滿，並由臺灣彰化地方法院檢察署
    檢察官以91年度戒毒偵字第142號、第143號、第144號為不
    起訴處分確定；再於前開強制戒治執行完畢之5年內，又因
    連續施用第一級毒品海洛因案件，經本院以93年度訴字第19
    6號判決判處有期徒刑7月確定；因共同連續販賣第一級毒品
    案件，經本院以93年度訴字第375號判決判處有期徒刑4年確
    定，上開分別確定之2罪，嗣經合併定其應執行刑為有期徒
    刑4年5月確定，經送監執行，於96年2月16日縮短刑期假釋
    出監，應至97年4月20日始假釋期滿（尚不構成累犯）等情
    ，有臺灣高等法院被告前案紀錄表及臺灣彰化地方法院檢察
    署刑案資料查註紀錄表各1份在卷足憑，而被告本件施用第
    一級毒品之犯行，雖係在前次強制戒治執行完畢5年後所犯
    ，惟被告於上開強制戒治執行完畢5年內，曾因施用毒品案
    件經法院宣示判決並確定，已詳述如前，顯見其並非於強制
    戒治執行完畢後5年內均無任何施用毒品之犯行，則依前揭
    決議，被告所為本件施用第一級毒品之犯行，均已無「初犯
    」規定之適用，自毋須再重新施予觀察、勒戒或強制戒制之
    處遇程序，而應依毒品危害防制條第23條第2項規定，直接
    訴追處罰。綜上所述，本件犯罪事證已臻明確，被告前開犯
    行確堪認定，應予依法論科。
三、核被告所為，係均犯毒品危害防制條例第10條第1項之施用
    第一級毒品罪。被告為施用毒品而持有第一級毒品，其持有
    之低度行為應為施用之高度行為所吸收，不另論罪。爰審酌
    被告前有施用毒品之不良素行，歷經觀察勒戒、強制戒治及
    有期徒刑之執行程序後，仍未能徹底戒絕毒品，顯見其意志
    不堅，惟念其施用毒品乃自戕一己之身體健康，尚未危害他
    人，且犯後坦承犯行，暨其施用毒品之犯罪動機、目的、手
    段及其智識程度、生活狀況，並審酌其經通緝始到案等一切
    情狀，量處如主文所示之刑，以示懲儆。
據上論斷，應依刑事訴訟法第273條之1第1項、第299條第1項前
段，毒品危害防制條例第10條第1項、第23條第2項，刑法第11條
，判決如主文。
本案經檢察官謝雨青到庭執行職務。
中    華    民    國    97    年    7     月    17    日
                  刑事第七庭  法  官  羅  永  安
以上正本證明與原本無異。
如不服本判決，應於判決送達後10日內，向本院提出上訴書狀，
上訴書狀應「敘述具體上訴理由」，並按他造當事人之人數附繕
本。「切勿逕送上級法院」。
中    華    民    國    97    年    7     月    17    日
                              書記官  魏  嘉  信
附錄本案論罪科刑法條全文：
毒品危害防制條例第10條
施用第一級毒品者，處6月以上5年以下有期徒刑。
施用第二級毒品者，處3年以下有期徒刑。


司法院資訊處製作；財團法人民間司法改革基金會備份。
